【裁判字號】    99,訴,1869
【裁判日期】    990811
【裁判案由】    毒品危害防制條例等
【裁判全文】
臺灣臺中地方法院刑事判決              99年度訴字第1869號
公  訴  人  臺灣臺中地方法院檢察署檢察官
被      告  甲○○
上列被告因毒品危害防制條例等案件，經檢察官提起公訴（99年
度毒偵緝字第70號、偵緝字第1079號），嗣因被告就被訴事實為
有罪之陳述，經本院告知簡式審判程序之意旨，並聽取公訴人、
被告之意見後，本院合議庭裁定由受命法官獨任依簡式審判程序
審理，判決如下：
    主    文
甲○○施用第二級毒品，累犯，處有期徒刑伍月，如易科罰金，
以新臺幣壹仟元折算壹日。又行使偽造私文書，足以生損害於公
眾及他人，累犯，處有期徒刑肆月，如易科罰金，以新臺幣壹仟
元折算壹日。如附表所示之偽造署押共拾參枚均沒收。應執行有
期徒刑捌月，如易科罰金，以新臺幣壹仟元折算壹日。如附表所
示之偽造署押共拾參枚均沒收。
    犯罪事實
一、甲○○前因施用毒品案件，經送觀察、勒戒後，認無繼續施
    用毒品之傾向，於民國87年10月9日予以釋放，並由臺灣臺
    中地方法院檢察署檢察官於同年月14日，以87年度偵字第20
    347號為不起訴處分確定。復因施用毒品案件，再由該署檢
    察官提起公訴並聲請強制戒治，經本院於91年12月16日，以
    91年度易字第2549號判處有期徒刑10月確定；至強制戒治部
    分，則於92年8月27日執行期滿釋放。前開施用毒品部分，
    與經本院判處有期徒刑6月之持有第1級毒品案件，合併定應
    執行有期徒刑1年2月確定後接續執行，而於93年10月2日縮
    刑執行完畢。又因施用第二級毒品案件，經臺灣高等法院臺
    中分院於94年4月6日，以94年度上易字第365號判處有期徒
    刑1年6月確定；再因施用第一級毒品案件，經同法院於94年
    6 月28日，以94年度上訴字第1012號判處有期徒刑1年2月，
    繼提起上訴，經最高法院於94年9月6日，以94年度臺上字第
    4851號判決駁回上訴而確定。前開2罪分別經減刑為有期徒
    刑9月及7月，並定應執行有期徒刑1年3月後接續執行，於96
    年7月16日縮刑執行完畢出監。
二、甲○○復基於施用第二級毒品甲基安非他命之犯意，於98年
    9月29日晚間某時，在臺中縣太平市○○○街13巷16號居所
    ，以將第二級毒品甲基安非他命裝置於玻璃管內燒烤後吸食
    其煙霧之方式，施用第二級毒品甲基安非他命1次。嗣為警
    持本院核發之搜索票，於98年9月30日12時40分許，在上開
    處所號執行搜索時查獲，繼於同日13時25分許採集其尿液檢
    驗，結果呈甲基安非他命陽性反應。
三、甲○○因上開案件為警查獲時，為圖掩飾自己遭通緝之身份
    ，規避警方查緝，竟基於偽造署押以偽造文書而持以行使之
    接續犯意，在臺中市警察局第三分局（下稱第三分局）接受
    詢問時，冒用其妹「林瑞秋」之名義應訊，接續在第三分局
    製作如附表所示之調查筆錄、採證同意書及委託驗尿液代號
    與真實姓名對照表內，偽造「林瑞秋」之署押共13枚（起訴
    書誤載為9枚），並持以行使，表示係「林瑞秋」本人應訊
    及接受採尿，足生損害於林瑞秋及刑事偵查程式之正確性。
    嗣經臺灣臺中地方法院檢察署檢察官於98年11月19日傳喚林
    瑞秋到庭陳述時，始悉上情。
四、案經臺中市警察局第三分局報告暨臺灣臺中地方法院檢察署
    檢察官自動檢舉簽分偵查起訴。
    理    由
一、本件係經被告於準備程序期日為有罪之陳述，而經本院合議
    庭裁定由受命法官獨任以簡式審判程序加以審理，則依據刑
    事訴訟法第273 條之2 、同法第159 條第2 項之規定，不適
    用傳聞法則有關限制證據能力之相關規定；並得依同法第31
    0 條之2 之準用同法第454 條之規定製作略式判決書，依法
    僅需記載犯罪事實、證據名稱及應適用之法條，並得以簡略
    方式為之，如認定之犯罪事實、證據及應適用之法條，與檢
    察官聲請簡易判決處刑書或起訴書之記載相同者，得引用之
    ，合先敘明。
二、訊據被告甲○○對於上開施用第二級毒品甲基安非他命及冒
    用其妹「林瑞秋」名義，於警訊中應訊，且簽名、捺印之事
    實，均坦承不諱，且本院認為：
（一）被告施用第二級毒品部分：
 1、被告為警查獲後所採集之尿液，經檢驗結果，確呈甲基安非
    他命陽性反應，此有中山醫學大學附設醫院檢驗科藥物檢測
    中心尿液檢驗報告1份、被告冒用林瑞秋名義捺印之委託驗
    尿液代號與真實姓名對照表1紙，在卷可稽，是被告確實有
    施用第二級毒品甲基安非他命之犯行，應可認定。
 2、按施用第二級毒品為犯罪行為，毒品危害防制條例第10條第
    2項定有處罰明文，故施用第二級毒品者，依前揭規定本應
    科以刑罰，惟基於刑事政策，對合於一定條件之施用者，依
    同條例第20條、第23條之規定，施以觀察、勒戒或強制戒治
    之保安處分。又毒品危害防制條例於92年7月9日修正公布，
    自93年1月9日施行，其中第20條、第23條將施用毒品之刑事
    處遇程序，區分為「初犯」及「5年內再犯」、「5年後再犯
    」。依其立法理由之說明：「初犯」，經觀察、勒戒或強制
    戒治後，應為不起訴處分或不付審理之裁定；經觀察、勒戒
    或強制戒治執行完畢釋放後，「5年內再犯」者，因其再犯
    率甚高，原實施之觀察、勒戒及強制戒治既已無法收其實效
    ，爰依法追訴或裁定交付審理。至於經觀察、勒戒或強制戒
    治執行完畢釋放後，「5年後再犯」者，前所實施之觀察、
    勒戒或強制戒治已足以遮斷其施用毒品之毒癮，為期自新及
    協助其斷除毒癮，仍適用「初犯」規定，先經觀察、勒戒或
    強制戒治之程序。從而依修正後之規定，僅限於「初犯」及
    「5年後再犯」2種情形，始應先經觀察、勒戒或強制戒治程
    序。倘被告於5年內已再犯，經依法追訴處罰，縱其第3次（
    或第3次以上)再度施用毒品之時間，在初犯經觀察、勒戒或
    強制戒治執行完畢釋放5年以後，已不合於「5年後再犯」之
    規定，且因已於「5年內再犯」，顯見其再犯率甚高，原實
    施觀察、勒戒或強制戒治，已無法收其實效，即應依該條例
    第10條處罰。至於第3次（或第3次以上）施用毒品之時間，
    是否宜有期間限制？以多久為適宜？則分屬刑事政策、專門
    醫學之範圍，非審判機關所能決定，有待循立法途徑解決（
    最高法院97年度第5次刑事庭會議、95年度第7次刑事庭會議
    決議參照）。查被告前於87年間，因施用毒品案件，經依法
    院裁定送觀察、勒戒後，認無繼續施用毒品傾向，於87年10
    月9日釋放，由臺灣臺中地方法院檢察署檢察官以87年偵字
    第20347號案為不起訴處分確定。復於前開觀察、勒戒執行
    完畢釋放後5年內，於91年間，又因施用毒品案件，迭經本
    院判處有期徒刑10月，其強制戒治部分則於92年8月27日執
    行完畢釋放，此有刑案資料查註紀錄表、全國施用毒品案件
    紀錄表，臺灣高等法院被告前案紀錄表在卷可稽。本件被告
    施用第二級毒品甲基安非他命之犯行，距其上開觀察、勒戒
    執行完畢釋放之時間雖已逾5年，但因其犯毒品危害防制條
    例第10條之罪，於觀察、勒戒執行完畢釋放以後，已於5年
    內再犯毒品危害防制條例第10條之施用毒品罪，並經強制戒
    治及刑事判決確定，已如前述，是本件施用毒品之行為，即
    與單純之初犯毒品危害防制條例第10條之施用毒品罪，經觀
    察、勒戒執行完畢釋放以後「5年後再犯」之情形有別。又
    被告經觀察、勒戒釋放後，既於5年內再施用毒品多次，足
    見先前所實施之觀察、勒戒尚不足以遮斷其施用毒品之毒癮
    ，已無法收其實效，是被告既非於首次觀察、勒戒執行完畢
    後5年內，均無任何施用毒品之犯行，揆諸上開最高法院刑
    事庭會議決議意旨，被告所為本件施用毒品犯行，即無現行
    毒品危害防制條例第20條第3項之適用，自毋須依同條第1項
    、第2項規定施予觀察、勒戒或強制戒治之處遇程序，而應
    逕依毒品危害防制條例第23條第2項規定訴追處罰。綜上所
    述，本件被告施用第二級毒品甲基安非他命之犯罪事證已臻
    明確，其犯行洵堪認定，應依法論罪科刑。
（二）被告行使偽造私文書部分：被告之妹林瑞秋於偵查中業已
      陳述明確，且有內政部警政署刑事警察局指紋鑑驗書、被
      告甲○○、證人林瑞秋之照片，及被告偽造之署押、捺印
      等在卷可為證據，此部分犯罪事實，亦足可認定。
三、查甲基安非他命係毒品危害防制條例第2條第2項第2款所定
    之第二級毒品，不得非法持有、施用。被告施用甲基安非他
    命之行為，係犯毒品危害防制條例第10條第2項之施用第二
    級毒品罪。被告施用毒品前之持有第二級毒品甲基安非他命
    之行為，本應論以持有第二級毒品罪，惟持有後進而施用，
    其持有之低度行為應為施用之高度行為所吸收，不另論以持
    有第二級毒品罪責。另其在警訊中偽造「林瑞秋」之簽名、
    捺印於私文書，並持以行使，係犯刑法第216條、第210條之
    行使偽造私文書罪。其冒名應訊，而於警訊中偽造署押、按
    捺指印之行為，其先後各舉動，在時間及空間上均具有密切
    之關連性，且係侵害同一法益，無非係欲達同一逃避刑責目
    的之接續動作，在主觀上顯係基於一貫之犯意，且侵害相同
    之法益，故應包括於一行為給予評價，為接續犯。再被告接
    續偽造署名、捺印之偽造署押行為，係偽造私文書之階段行
    為，偽造後復持以行使，其偽造私文書之低度行為應為行使
    偽造私文書之高度行為所吸收，均不另論罪。再被告因前施
    用第二級毒品案件，經臺灣高等法院臺中分院於94年4月6日
    ，以94年度上易字第365號判處有期徒刑1年6月確定；又因
    施用第一級毒品案件，經同法院於94年6月28日，以94年度
    上訴字第1012號判處有期徒刑1年2月，繼提起上訴，經最高
    法院於94年9月6日，以94年度臺上字第4851號判決駁回上訴
    而確定。前開2罪分別經減刑為有期徒刑9月及7月，並定應
    執行有期徒刑1年3月後接續執行，於96年7月16日縮刑執行
    完畢出監，有臺灣高等法院被告前案紀錄表在卷可稽，其於
    徒刑執行完畢，5年以內故意再犯本次2件有期徒刑以上之罪
    ，均為累犯，皆應依刑法第47條第1項之規定加重其刑。爰
    審酌被告有多次毒品犯罪前科之品行（參卷附臺灣高等法院
    被告前案紀錄表），仍不思戒惕，且無視於毒品對於自身健
    康之戕害及國家對於杜絕毒品犯罪之禁令，再次施用毒品，
    未見戒除惡習之決心，惡性非輕；且為規避員警之查緝，率
    予冒用其妹林瑞秋之名義應訊，造成警察機關處理不便及浪
    費國家追訴犯罪機關資源，惟念其犯後坦承一切犯行，態度
    良好等一切情狀，各量處如文所示之刑，並諭知易科罰金之
    折算標準，並定其應執行之刑及易科罰金之折算標準。至被
    告在如附表所示文件上偽造之「林瑞秋」署押，不問屬於犯
    人與否，均應依刑法第219條之規定，併予宣告沒收。
五、據上論斷，應依刑事訴訟法第273條之1第 1項、第299條第1
    項前段，毒品危害防制條例第10條第2項，刑法第11條前段
    第216條、第210條、第219條、第47條第1項、第51條第5款
    、第41條第1項前段、第8項，判決如主文。
中    華    民    國    99    年    8    月    11    日
                  刑事第八庭    法  官  劉國賓
以上正本證明與原本無異。
如不服本判決應於收受判決後10日內向本院提出上訴書狀，並應
敘述具體理由；其未敘述上訴理由者，應於上訴期間屆滿後20日
內向本院補提理由書（均須按他造當事人之人數附繕本）「切勿
逕送上級法院」。
                                書記官  張隆成
中    華    民    國    99    年    8    月    11    日
附表：
臺中市警察局第三分局刑案偵查卷宗中分三偵字第0980024951號
卷內，被告偽造林瑞秋署押明細表：（共13枚）
一、卷宗第二頁：調查筆錄簽名貳枚、捺印貳枚。（計4枚）
二、卷宗第三頁：騎逢處捺印貳枚。（計2枚）
三、卷宗第四頁：騎縫處捺印貳枚、調查筆錄受訊問人欄簽名壹
    枚、捺印壹枚。（計4枚）
四、卷宗第六頁：採證同意書；簽名壹枚、捺印壹枚。（計2枚
    ）
五、卷宗第七頁：臺中市警察局第三分局委託驗尿液代號與真實
    姓名對照表捺印壹枚。（計1枚）
附錄論罪科刑法條
中華民國刑法第210條
（偽造變造私文書罪）
偽造、變造私文書，足以生損害於公眾或他人者，處 5 年以下
有期徒刑。
中華民國刑法第216條
（行使偽造變造或登載不實之文書罪）
行使第 210 條至第 215 條之文書者，依偽造、變造文書或登載
不實事項或使登載不實事項之規定處斷。
中華民國刑法第219條
（沒收之特例）
偽造之印章、印文或署押，不問屬於犯人與否，沒收之。
毒品危害防制條例第10條
施用第一級毒品者，處 6 月以上 5 年以下有期徒刑。
施用第二級毒品者，處 3 年以下有期徒刑。

司法院資訊處製作；財團法人民間司法改革基金會備份。
